【裁判字號】    89,易緝,190
【裁判日期】    900306
【裁判案由】    違反動產擔保交易法
【裁判全文】
臺灣桃園地方法院刑事判決                        八十九年度易緝字第一九號
    公  訴  人  臺灣桃園地方法院檢察署檢察官
    被      告  甲○○
右列被告因違反動產擔保交易法案件，經檢察官提起公訴（八十七年度偵字第一四０
一七號），本院判決如左：
    主      文
甲○○動產擔保交易之債務人，意圖不法之利益，將標的物出質，致生損害於債權人
，處拘役伍拾伍日，如易科罰金以佰元折算壹日，緩刑貳年。
    事      實
一、甲○○於民國八十七年五月十三日，以附條件買賣之方式，向址設桃園縣桃園市
    ○○路二０七號十五樓之「福灣企業股份有限公司（下稱福灣公司）」，購買Ｑ
    七－八九０五號福特牌一九九八年份ＰＲＯＮＴＯ－５型自用小客貨車一輛，現
    金總價為新台幣（下同）二十七萬八千元，甲○○先繳付頭款二萬八千元，餘款
    二十五萬元則與「福灣公司」約定自八十七年六月十三日起至八十九年五月十三
日止，每月一期分二十四期繳清，每期應於各月之十三日繳付一萬二千零六十三
    元，且於分期價款繳清前，甲○○僅得占有使用該自小客貨車，不得出質、遷移
    或為其他處分，該自小客貨車並應放置在桃園縣桃園市○○路一二五九巷十之四
    號鄭某之住處，為動產擔保交易之債務人，該附條件買賣契約並已向桃園監理站
    辦妥登記在案。適因甲○○意失敗，需款周轉，詎其竟意圖為自己不法之利益，
    於八十七年七月初某日，將該輛自小客貨車持往桃園縣中壢市之某當舖典當得款
    四萬元，悉數用以軋票之用。嗣自同年月十三日起即拒不給付該期暨爾後各期款
    項，且避不出面，匿居無蹤，致使「福灣公司」於其欠繳帳款後，復遍尋該自小
    客貨車未著，無法即時就該自小客貨車取償而受有損害。
二、案經被害人「福灣公司」訴請臺灣桃園地方法院檢察署檢察官偵查起訴。
    理      由
一、右揭犯罪事實，業據被告甲○○於本院調查、審理時，供承不諱，並經告訴人「
    福灣公司」之代理人吳麗卿於偵查中，方錫勳於本院調查及李武憲於本院審理時
    ，各指訴綦詳，且有附條件買賣合約書、動產擔保交易附條件買賣設定登記申請
    書影本各一紙在卷可憑。查被告持車典當後，得款四萬元不僅悉數軋票花用一空
    ，嗣又拒不繳付爾後各期分期價款且避不出面匿跡無蹤，由是，其顯係存心賴債
    而有為自己不法利益之意圖甚明。至告訴人「福灣公司」於被告欠繳分期價款後
    ，因被告已將該車移離原約定放置處所持往典當出質，致使「福灣公司」尋找該
    車未獲，無法即時依動產擔保交易法之相關規定，行使債權人取回占有標的物並
    就標的物取償之權利，其因而受有損害自屬當然。本件事證明確，被告犯行洵堪
    認定，應依法論科。
二、查被告甲○○與「福灣公司」簽訂附條件買賣契約購買系爭自小客貨車，為動產
    擔保交易之債務人。其將該為動產擔保交易標的物之自小客貨車典當出質，使「
    福灣公司」無法即時取回占有該自小客車取償，足以生損害於債權人「福灣公司
    」，核其所為係犯動產擔保交易法第三十八條之罪。公訴人雖僅就被告遷移該車
    之行為起訴，惟查，遷移為出質之當然結果，彼此間有高、低度行為之吸收關係
    ，依起訴事實擴張之法理，出質之高度行為自為起訴效力所及，本院得併予審判
    ，至遷移之低度行為則應為出質之高度行為所吸收，不另論罪。末查，被告積欠
    告訴人公司之款項，業由告訴人公司嗣遣人尋獲該車後經拍賣之價款及保證人分
    別抵償或代償完竣，告訴人並已表明不願追究之意，此據李武憲於本院審理時述
    明。爰審酌被告犯罪目的、手段、對告訴人所生損害，告訴人已全額收回價款，
    損失已告彌平及被告犯後態度等一切情狀，量處如主文所示之刑。再按，刑法所
    定得易科罰金之要件，業於被告行為後修正，並於九十年一月十日經總統公布，
    同年月十二日起施行。修正後刑法第四十一條第一項規定犯最重本刑為五年以下
    有期徒刑以下之刑之罪，而受六個以下有期徒刑或拘役之宣告者，即得易科罰金
    ，較諸修正前刑法第四十一條所定僅犯最重本刑為三年以下有期徒刑以下之刑之
    罪始得易科罰金之規定，固有更異，惟就本件被告所犯之罪，不論根據修正前、
    後之規定，均合於得易科罰金之要件，比較之下，要無「有利或不利」之別，職
    是，依刑法第二條第一項前段之規定，自應適裁判時之法律，因之，爰依修正後
    刑法第四十一條第一項前段規定，諭知易科罰金之折算標準。末查，被告前未曾
    受有期徒刑以上刑之宣告，有台灣高等法院被告全國前案紀錄表一份存卷可參。
    素行尚端，僅因生意失敗，需款周轉甚殷，情急之下，思慮未臻詳慎致罹刑章，
    犯後坦承犯行，深知悛悔，受本次罪刑之科處，當足收警惕懲儆之效，信無再犯
    之虞，本院因認對其宣告之刑以暫不執行為適當，爰併諭知緩刑二年，以勵自新
    。
據上論斷，應依刑事訴訟法第二百九十九條第一項前段，動產擔保交易法第三十八條
，刑法第十一條前段、第二條第一項前段、修正後刑法第四十一條第一項前段、刑法
第七十四條第一款，罰金罰鍰提高標準條例第一條前段、第二條，判決如主文。
本案經檢察官郭靜文到庭執行職務。
中      華      民      國    九十      年      三      月      六      日
                              臺灣桃園地方法院刑事第三庭
                                  法  官  蔡榮澤
右正本證明與原本無異。
如不服本判決，應於判決送達後十日內向本院提出上訴狀( 應附繕本 )，上訴於
臺灣高等法院。
                                    書記官   劉德壽
中        華        民        國   九十   年   三   月    十四    日
附本件論罪科刑依據之法條：
動產擔保交易法
第三十八條
動產交易之債務人，意圖不法之利益，將標的物遷移、出賣、出質、移轉、抵押或為
其他處分，致生損害於債權人者，處三年以下有期徒刑、拘役或科或併科六千元以下
罰金。


司法院資訊處製作；財團法人民間司法改革基金會備份。
